臺灣臺南地方法院民事判決　九十一年度訴字第三一四號
　　原　　　告　乙○○○
　　被　　　告　甲○○
　　　　　　　　丙○○
右當事人間請求清償債務事件，本院判決如左：
    主    文
原告之訴駁回。
訴訟費用由原告負擔。
    事實及理由
一、本件原告起訴主張：被告甲○○與原告之夫陳若翰原為舊識好友，被告甲○○與
    其女友即被告丙○○，欲成家立業，於民國八十六年一月，來原告家中洽借新台
    幣（下同）一百萬元，被告二人借款買屋後住在一起合作生意，生活愜意、頻稱
    感謝，並將房子設定抵押權給原告，之後被告甲○○每月都來付利息（二分）並
    還母錢，如遇有欠需，被告甲○○就再來洽借。但後來被告二人變故，經常爭吵
    ，而被告甲○○曾對帳簽認之前共借六十五萬元，再加上被告甲○○持支票調借
    之六萬元，被告甲○○所洽借而尚未還清之債務共計七十一萬元，此部分的利息
    是約定月息二分，當時是付到八十七年十一月二十日。又八十七年十二月七日被
    告丙○○稱被告甲○○與伊吵架後，賭氣離家，因逢生意不好，又急需支付當月
    開銷及其他死會會錢，便拜託原告之夫陳若翰能像甲○○往常借錢那樣，先借她
    四萬元（這是唯一由丙○○自己開口借款的一次），此時含前項被告甲○○之前
    來洽借的七十一萬元債務，被告二人總債務共增為七十五萬元；即被告丙○○核
    對全部計有甲○○對帳簽認共貸借六十五萬元，加上甲○○用票洽借六萬元，再
    加上被告丙○○本人借四萬元，共計七十五萬元，被告丙○○簽認借款共計七十
    五萬元，被告丙○○稱伊先向原告之夫陳若翰借款應急之四萬元，待甲○○返家
    後會告知甲○○，但被告甲○○之後皆未回去，經數月，被告二人在朋友的檳榔
    店相遇，被告二人仍為之前的舊瓜葛繼續相互爭吵，被告甲○○將被告丙○○毆
    打成傷就醫。其後原告之夫陳若翰催討被告二人為還清之債務，被告甲○○竟在
    公司廠內，將原告之夫毆傷施武力恫嚇，原告之夫陳若翰受無理欺侮，原告乃提
    起本訴，爰依借貸之法律關係，訴請被告二人返還借款等語。並聲明請求判決：
    （一）被告甲○○與被告丙○○應連帶給付原告七十一萬元及自八十七年十一月
    二十一日起至清償日止，按年利二十釐計算之利息；（二）被告丙○○簽認借款
    共計七十五萬元中扣除前項應與被告甲○○連帶給付的七十一萬元後，應再給付
    原告四萬元，及自八十七年十二月八日起至清償日止，按法定年利二十釐計算之
    利息；（三）訴訟費用：七十一萬元部分由被告連帶負擔，四萬元部分由被告丙
    ○○負擔。
二、被告丙○○未於言詞辯論期日到場爭執，亦未提出書狀以供本院參酌。被告甲○
    ○則以：原告所述之一百萬元係被告丙○○向訴外人陳若翰借的，並非伊所借之
    款項，伊只有開立支票向陳若翰借款六萬元，但陳若翰卻寄存證信函向伊催討七
    十五萬元，伊當然不願給付，原告無權對伊請求給付七十一萬元等語，資為抗辯
    。並聲明請求判決：原告之訴駁回。
三、按民事訴訟如係由原告主張權利者，應先由原告負舉證之責，若原告先不能舉證
    ，以證實自己主張之事實為真實，則被告就其抗辯事實即令不能舉證，或其所舉
    證據尚有疵累，亦應駁回原告之請求。最高法院十七年上字第九一七號著有判例
    可稽，次按契約之成立係以當事人互相表示一致為要件，此觀民法第一百五十三
    條規定自明，是消費借貸契約應係成立於互為借貸意思表示之當事人間，至實際
    出資之來源為何，則與借貸契約成立之要件無涉，又消費借貸契約屬於債權債務
    契約，而債之關係為特定人間之權利義務關係。債權債務之主體，應以締結契約
    之當事人為準。基此，苟非締結契約之債權人，自不得本於契約請求債務人履行
    債務。經查，本件原告係主張消費借貸之法律關係請求被告返還借款，惟觀之原
    告起訴之事實及理由均稱被告甲○○、丙○○係向原告之夫陳若翰借款，而被告
    甲○○亦陳稱係向陳若翰借款，且原告於本院審理時亦自認被告係向訴外人陳若
    翰借款，再觀之原告於起訴狀所附之由被告丙○○簽署之借款單亦係載明向「陳
    若翰借款」，則無論原告所主張一百萬元係被告二人共同借款，或被告丙○○所
    借，借貸意思表示之合致應係存在於訴外人陳若翰與被告間，則借貸契約亦顯係
    成立於被告與陳若翰間，原告應非其所主張本件借貸事實之借貸契約主體，則原
    告自無請求被告返還借款之權利，從而，原告提起本訴，於法顯屬無據，應予駁
    回。
四、結論：原告之訴為無理由，依民事訴訟法第三百八十五條第一項前段、第七十八
    條，判決如主文。
中　　　華　　　民　　　國　　九十一　　年　　　三　　　月　　　九　　　日
                                臺灣臺南地方法院民事第一庭
~B法　　　官　童來好
右為正本係照原本作成
如對本判決上訴，須於判決送達後廿日內向本院提出上訴狀（應附繕本）。
中　　　華　　　民　　　國　　九十一　　年　　　三　　　月　　十一　　　日
~B法院書記官　林木村
